臺灣臺南地方法院臺南簡易庭民事判決
111年度南簡字第1038號
原      告  郭湘君  
訴訟代理人  吳政遇律師（法扶律師）
被      告  邵澤義即全聯汽車商行



上列當事人間請求返還不當得利事件，經本院於民國111年9月27
日言詞辯論終結，判決如下：
    主      文
原告之訴駁回。
訴訟費用由原告負擔。　　　　
    事實及理由
一、原告起訴主張：
㈠、被告邵澤義獨資經營全聯汽車商行，從事二手汽車之買賣業
    務，民國105年5月間，原告至全聯汽車商行選購中古車，經
    被告之業務員推薦介紹稱馬自達品牌、西元2004年份、行駛
    里程僅8萬多公里、車牌號碼000-0000號自小客車（下稱系
    爭車輛），經雙方合意以總價新臺幣（下同）22萬元成交，
    並於105年5月6日訂立汽車買賣（仲介）定型化契約書，並
    辦畢車輛過戶手續。
㈡、105年5月7日，全聯汽車商行將系爭車輛自臺中取回交付予原
    告，原告始發現其行駛里程數竟已高達11萬餘公里，嗣駕駛
    該車不到一個月時間，竟發現每次開啟副駕駛座之冷氣開關
    時，均出現滲漏水現象，於105年8月15日送往駿達汽車股份
    有限公司進一步檢查，另發現汽車漏油嚴重，估價維修費用
    51,199元，高達本件買賣金額之1/4，應屬重大瑕疵。
㈢、按物之出賣人，對於買受人應擔保其物依民法第373條規定危
    險移轉於買受人時，無滅失或減少其價值之瑕疵，亦無滅失
    或減少其通常效用，或契約預定效用之瑕疵；買賣因物有瑕
    疵，而出賣人依前5條之規定，應負擔保之責者，買受人得
    解除其契約，民法第354條第1項前段、第359條定有明文。
    所謂物之瑕疵，依通常交易觀念，或依當事人之約定，認為
    物應具備之價值、效用或品質而不具備者，即為物有瑕疵（
    最高法院85年度台上字第1306號判決）。系爭車輛漏油問題
    攸關車輛壓縮機、油門及煞車能否正常使用，悠關安全及性
    能、油耗等重要事項，自足以影響系爭車輛之價值及效用，
    自屬嚴重之瑕疵。
㈣、又按民法第359條所定之契約解除權屬形成權，一經權利人以
    意思表示即生效力。系爭汽車之買賣，前經原告對被告訴請
    解除契約經鈞院106年度南簡字第59號事件受理並判決在案
    ，雖因該判決並非對本件起訴對象為之，但原告於該案起訴
    對象本意係全聯汽車商行即邵澤義，並經送達於全聯汽車商
    行即邵澤義之營業處所，故應認原告之解除契約之意思表示
    已生效力。
㈤、復按「解除契約，係指契約當事人之一方，行使解除權而使
    契約自始歸於消滅者而言。債之契約既溯及的消滅，則因契
    約之履行而受益之一方，即欠缺法律上之原因，形成不當得
    利，故因履行契約而為給付之一方，固得依民法第259條之
    規定，行使回復原狀請求權，亦得行使不當得利返還請求權
    」、「又契約經解除，契約即溯及歸於消滅，當事人在契約
    存續期間所受領之給付，即成為無法律上之原因，債權人可
    依民法第二百五十九條或第一百七十九條之規定，請求債務
    人回復原狀或返還其所受之利益」，最高法院82年度台上字
    第1292號、104年度台上字第799號分別著有判決。系爭車輛
    買賣契約既經原告解除，被告受領買賣價金之法律上原因已
    不復存在，依上揭說明，自應依不當得利之規定返還原告價
    金22萬元。
㈥、系爭車輛目前仍由原告持有中沒錯，因為當初原告要把車子
    還給全聯汽車商行，但是全聯汽車商行不收，不是還給被告
    邵澤義，因為原告當初購車接觸的人不是被告邵澤義，是全
    聯汽車商行的其他人，但對方的名字是什麼，原告也不知道
    等語。
㈦、聲明（本院卷第41頁）：
①、被告應給付原告22萬元，及自111年5月31日起至清償日止按
    週年利率5％計算之利息。
②、訴訟費用由被告負擔。 
二、被告答辯略以：
㈠、這件案子我也是受害人，在調解庭我有提供楊鎮洲的姓名、
    地址資料。我現在一無所有，也沒有錢，我被行政執行署執
    行36萬多元，原告現在針對我也沒有用。我不同意原告的請
    求，因為，105 年5 月就把系爭車輛交給原告了，原告使用
    了6 年多的車，現在才來說中間修理多少錢、要求我還22萬
    元，這完全不合理，原告應該去找當初賣車給原告的人來處
    理，而不是找我。當時並不是我賣車給原告，我當初把車行
    賣給楊鄭洲，系爭車輛的買賣契約書也不是我簽訂的。
㈡、原告當初購買系爭車輛後，如發現有里程數、漏油等情事，
    為何不回去找車行賣車給他的那個人處理？本件迄今已經六
    、七年之久，原告才來說要解除契約、返還價金，這不合理
    。我也否認系爭車輛有里程數、漏油的情況，車子不是我賣
    給原告的，我對於車況並不了解。我有收到另案的起訴狀，
    但對於原告主張該份起訴狀當中有對我表示解除契約云云，
    我否認。105 年原告以22萬元買系爭車輛，原告又使用了6 
    年多，因此系爭車輛目前價值剩下連5 萬元都不到，怎麼可
    以要求我退還22萬元的價金？我對估價單也有意見，如果原
    告確實有修車，應該要提出統一發票或收據。我對原告提出
    之契約書也有意見，該契約書不是我簽的，如果系爭車輛真
    的有瑕疵，為何原告還使用了六、七年等語。
㈢、聲明（本院卷第42頁）：
①、原告之訴駁回。
②、訴訟費用由原告負擔。
三、本院得心證之理由：
㈠、原告主張系爭汽車之買賣前經原告對被告訴請解除契約經鈞
    院106年度南簡字第59號事件受理並判決在案，雖因該判決
    並非對本件起訴對象為之，但原告於該案起訴對象本意係全
    聯汽車商行即邵澤義，並經送達於全聯汽車商行即邵澤義之
    營業處所，故應認原告之解除契約之意思表示已生效力乙節
    ，經查，本院106年度南簡字第59號解除契約事件，乃本件
    原告以「全聯汽車商行即林宜良」為起訴之對象所提起之訴
    訟，經一審判決該案被告全聯汽車商行即林宜良應返還原告
    買賣價金22萬元及法定遲延利息後，原告提起上訴，嗣又撤
    回上訴而告確定，從而，該案之被告即為「全聯汽車商行即
    林宜良」，並非本件原告所列之被告全聯汽車商行即邵澤義
    無誤。次查，原告於該案判決確定後，聲請裁定更正被告為
    邵澤義、非林宜良云云，業經本院以106年度南簡字第59號
    、107年度簡抗字第4號裁定駁回原告之聲請確定在案，有裁
    判書附卷可稽，且稽之該請求解除契約事件，原告於106年1
    0月24日提出民事起訴狀，其上固記載被告為「全聯汽車商
    行即邵澤義」（該案調字卷第1頁），然該案於105年11月22
    日、同年12月3日由調解委員進行調解時，林宜良皆以其「
    本人」名義進行調解，亦未有委任狀表明有何訴訟代理之情
    形（該案調字卷第44至51頁）；嗣因調解未成，後續開展進
    行之訴訟救助、言詞辯論程序，均係以全聯汽車商行即「林
    宜良」為訴訟當事人，相關當事人未曾表述異見，直至判決
    宣示之諭知，同以全聯汽車商行即林宜良為當事人之一造，
    顯見在本件訴訟程序進行迄至終結為止，當事人及其訴訟代
    理人、原法院均明白認知是以全聯汽車商行即「林宜良」為
    當事人，而該案判決亦以全聯汽車商行即林宜良為被告而列
    之，綜上，原告主張以該案起訴狀之送達為對本件被告所為
    解除契約之意思表示云云，自與法無據，難認有理。
㈡、按買賣因物有瑕疵，而出賣人依前5條之規定，應負擔保之責
    者，買受人得解除其契約或請求減少其價金；買受人應按物
    之性質，依通常程序從速檢查其所受領之物。如發見有應由
    出賣人負擔保責任之瑕疵時，應即通知出賣人。買受人怠於
    為前項之通知者，除依通常之檢查不能發見之瑕疵外，視為
    承認其所受領之物；買受人因物有瑕疵，而得解除契約或請
    求減少價金者，其解除權或請求權，於買受人依第356條規
    定為通知後6個月間不行使或自物之交付時起經過5年而消滅
    ，民法第359條前段、第356條第1項、第2項、第365條第1項
    定有明文。經查，本件原告主張因系爭車輛有重大物之瑕疵
    、欲對被告解除契約後，請求被告返還不當得利之買賣價金
    云云，惟本件原告自承係於「105年5月7日」收受系爭車輛
    之交付（調字卷第13頁），是則原告於111年5月2日始提起
    本件訴訟而為請求，顯逾民法第365條第1項所定自物之交付
    時起經過5年而消滅之除斥期間，故原告前揭請求，亦無理
    由。
四、綜上所述，本件原告請求被告返還解除契約後之價金22萬元
    及法定遲延利息，為無理由，應予駁回。　　　
五、本件事證已臻明確，兩造其餘之攻擊防禦方法及舉證，經本
    院審酌後，認均不足以影響本判決之結果，毋庸一一論列，
    併此敘明。
六、訴訟費用負擔之依據：民事訴訟法第78條。
中　　華　　民　　國　　111 　年　　10　　月　　18　　日
            臺灣臺南地方法院臺南簡易庭
                              法  官  吳金芳
以上正本證明與原本無異。
如不服本判決，應於判決送達後20日內，向本院提出上訴狀並表
明上訴理由（須附繕本），如於本判決宣示後送達前提起上訴者
，應於判決送達後20日內補提上訴理由書（須附繕本）。如委任
律師提起上訴者，應一併繳納上訴審裁判費。
中　　華　　民　　國　　111 　年　　10　　月　　18　　日
                              書記官  李崇文